臺灣基隆地方法院刑事判決　　　　　　　100年度訴字第765號
公　訴　人　臺灣基隆地方法院檢察署檢察官
被　　　告　陳竑維
上列被告因詐欺案件，經檢察官提起公訴（100 年度偵字第3843
號），本院合議庭裁定進行簡式審判程序，判決如下：
    主  文
陳竑維所犯如附表一所示之罪，各處如附表一宣告刑欄所示之刑
。應執行有期徒刑玖月，如易科罰金，以新臺幣壹仟元折算壹日
。如附表二編號1 至3 所示之偽造「陳昕瑋」署名共伍枚、編號
4 所示之偽造「陳亦偉」署名共貳枚及扣案門號0000000000號
SIM 卡壹張，均沒收之。
    事  實
一、陳竑維意圖為自己不法所有，於民國100 年4 月10日下午3
    時許，在基隆市○○區○○街190 號8 樓租屋處，利用電腦
    設備連結網際網路，於網路上詐稱購買iPad2 平板電腦轉賣
    可獲利3 倍，邀約黃耕典投資，並要求黃耕典交付投資款項
    ，旋以其所有門號0000000000號行動電話與黃耕典約定於同
    日晚上6 、7 時，在基隆火車站附近見面。雙方見面後，陳
    竑維即佯稱係陳亦偉本人，未經陳亦偉之同意或授權，即在
    合作投資協議書上偽簽「陳亦偉」之署名2 枚（起訴書誤載
    為1 枚），進而將前揭表示陳亦偉本人與黃耕典合作投資
    iPad2 平板電腦買賣意思之私文書1 紙，據以行使而交付黃
    耕典，足以生損害於陳亦偉及黃耕典，使黃耕典陷於錯誤，
    將新臺幣（下同）12,000元交付陳竑維，陳竑維於得款後，
    即避不見面。
二、陳竑維復意圖為自己不法所有，於100年4月25日，在上開租
    屋處，利用電腦設備連結網際網路，於網路上詐稱其做賣筆
    生意，邀約呂紹廷投資，並要求呂紹廷交付投資款項，使呂
    紹廷陷於錯誤，於同年4 月27日晚上7 時20分許，在基隆市
    ○○區○○路54號前，將6,000 元交付陳竑維。陳竑維於得
    款後，即避不見面。
三、陳竑維又意圖為自己不法所有，於100年5月23日上午3 時許
    ，在上開租屋處，利用電腦設備連結網際網路，於網路上邀
    約吳維盛投資下注運動彩券，並要求吳維盛交付投資款項，
    使吳維盛陷於錯誤，於同日上午8 時50分許，在基隆火車站
    對面之漢堡王速食店，將3,000 元交付陳竑維，陳竑維於得
    款後，即避不見面。嗣黃耕典、呂紹廷、吳維盛發覺有異，
    報警處理，經警循線於100 年6 月23日下午2 時50分許，在
    上開租屋處予以查獲，並扣得陳竑維詐騙時供聯絡使用之行
    動電話門號0000000000號SIM 卡1 張。
四、陳竑維於上揭時、地為警查獲後，為掩飾其身分，竟冒用「
    陳昕瑋」之姓名，並基於偽造署押之接續犯意，自100年6月
    23日14時50分許起，至100 年6 月23日15時20分許止，在基
    隆市警察局第一分局接受司法警察詢問時，冒「陳昕瑋」名
    義應訊，並在附表二編號1 至編號3 所示之文書上，偽簽「
    陳昕瑋」之姓名，足以生損害於陳昕瑋本人及偵查犯罪機關
    調查刑事案件之正確性。
五、案經吳維盛訴由基隆市警察局第一分局報告臺灣基隆地方法
    院檢察署檢察官偵查起訴。
    理  由
壹、程序事項
    被告陳竑維所犯者非為死刑、無期徒刑、最輕本刑為3 年以
    上有期徒刑之罪或高等法院管轄第一審案件，其於準備程序
    進行中，先就被訴事實為有罪之陳述，經告知其簡式審判程
    序之旨，並聽取公訴人、被告之意見後，本院合議庭依刑事
    訴訟法第273 條之1 第1 項之規定，裁定由受命法官獨任以
    簡式審判程序進行本案之審理，且依同法第273 條之2 規定
    ，簡式審判程序之證據調查，不受第159 條第1 項、第161
    條之2 、第161 條之3、 第163 條之1 及第164 條至第170
    條規定之限制，合先敘明。
貳、實體事項
一、事實認定部分
    上開事實，業據被告於偵查及本院審理時坦承不諱，核與證
    人即被害人黃耕典、呂紹廷及證人即告訴人吳維盛於警詢及
    偵查中之證述相符。被告詐騙被害人黃耕典部分，另有被告
    冒用「陳亦偉」名義製作之合作投資協議書1 紙可佐（見
    100 年度偵字第3118號卷第24頁）；被告詐騙被害人呂紹廷
    部分，亦另有監視器錄影翻拍照片2 張可參（見同卷第26頁
    ）。此外，被告在基隆市○○區○○街190 號8 樓租屋處，
    利用電腦設備連結網際網路，於網路上詐騙被害人黃耕典、
    呂紹廷及告訴人吳維盛之事實，復有IP查詢資料6 紙、吉隆
    有線電視股份有限公司派工單、CATV有線電視/DTV數位電視
    加值服務申請書、房屋租賃契約（見同卷第18至23頁、第27
    至29 頁 ）在卷可稽。被告以其所有門號0000000000號行動
    電話與被害人黃耕典、呂紹廷及告訴人吳維盛聯絡之事實，
    並有門號0000000000號行動電話通聯紀錄3 份附卷（見同卷
    第30-58 頁）及該門號SIM 卡1 張扣案可資佐證。至事實欄
    四被告冒「陳昕瑋」名義應訊，並在附表二編號1 至編號3
    所示之文書上，偽簽「陳昕瑋」之姓名之事實，亦與證人陳
    昕瑋於偵查中所述相符（見同卷第76、77頁），並有基隆市
    警察局第一分局100 年6 月23日調查筆錄（見同卷第4 頁）
    、扣押筆錄及扣押物品目錄表各1 份（見同卷第14至16頁）
    附卷可稽。綜上，足認被告之自白與事實相符，本件事證明
    確，被告之犯行應堪認定。
二、論罪科刑：
（一) 核被告如事實欄一所為，係犯刑法第339 條第1 項之詐欺
      取財罪、同法第217 條偽造署押罪及同法第216 條、第
      210 條之行使偽造私文書罪，被告偽造署押為偽造私文書
      之階段行為，其偽造私文書之低度行為，復為行使偽造私
      文書之高度行為所吸收，均不另論罪；被告以一行為，同
      時觸犯詐欺取財罪及行使偽造私文書罪，為想像競合犯，
      依刑法第55條規定，從一重論以行使偽造私文書罪。其如
      事實欄二、三所為，則均係犯刑法第339 條第1 項之詐欺
      取財罪。被告如事實欄四於附表二編號1 至編號3 所示文
      件上偽簽「陳昕偉」之署名，該等文件均係偵查人員依法
      製作，並命被告簽名確認，避免日後被告再爭執檢警執行
      及詢問過程之合法性，被告僅係為掩飾身分而偽造「陳昕
      偉」署押，並無表明為文書之用意而不具文書之性質，該
      等簽名、指印僅係作為人格同一性之證明，除此之外，並
      無其他法律上之用意，應僅單純構成偽造署押之行為，是
      核被告此部分所為，係犯刑法第217 條偽造署押罪。被告
      基於單一冒名應訊之決意多次偽造署押，於時間及空間上
      均具有密切之關連性，且係侵害同一法益，無非係欲達同
      一逃避刑責目的之接續動作，乃本於單一犯意接續進行，
      為接續犯，應僅成立1 個偽造署押罪。被告所犯之上揭事
      實欄一之行使偽造私文書罪、事實欄二、三共2 次詐欺取
      財罪及事實欄四之偽造署押罪間，犯意各別，行為互殊，
      應予分論併罰。
（二）附表二編號1 至3 所示偽造之「陳昕瑋」署押共5 枚及編
      號4 所示偽造之「陳亦偉」署押2 枚，均應依刑法第219
      條宣告沒收。扣案之門號0000000000號行動電話SIM 卡，
      係被告所有供犯罪所用之物，業據被告供承在卷，應依刑
      法第38條第1 項第2 款宣告沒收。
（三）爰審酌被告正值年輕力壯之際，不思循正當工作途徑獲取
      所需，竟以詐騙方式圖得不法利益，所為顯非可取，且其
      前已有多次詐欺前科，未知悔悟仍為本件數次詐欺犯行，
      復於警詢時冒用他人名義應訊，足見其法治觀念已有嚴重
      偏差。惟其詐騙所得之金額非鉅，且於偵查及本院審理時
      均坦承犯行，犯後態度良好，其智識程度為海洋大學航運
      管理系休學肄業，未來尚有復學之可能性，本院審酌及此
      認宜給予其自新之機會等一切情狀，從輕量處如主文所示
      之刑及應執行刑，併諭知易科罰金之折算標準。
據上論斷，應依刑事訴訟法第273 條之1 第1 項、第299 條第1
項前段，刑法第216 條、第210 條、第339 條第1 項、第217 條
、第219 條、第55條、第41條第1 項前段、第51條第5 款、第38
條第1 項第2 款，刑法施行法第1 條之1 ，判決如主文。
本案經檢察官周慶華到庭執行職務。
中    華    民    國    100   年    12    月    1     日
                  刑事第三庭法    官  藍君宜
以上正本證明與原本無異。
如不服本判決應於收受送達後10日內向本院提出上訴書狀，並應
敘述具體理由；其未敘述上訴理由者，應於上訴期間屆滿後20日
內向本院補提理由書(均須按他造當事人之人數附繕本)「切勿逕
送上級法院」。
中    華    民    國   100    年    12    月     1    日
                            書 記 官  蘇鈺婷
附錄論罪法條：
中華民國刑法第210條
偽造、變造私文書，足以生損害於公眾或他人者，處5年以下有
期徒刑。
中華民國刑法第216條
行使第210條至第215條之文書者，依偽造、變造文書或登載不實
事項或使登載不實事項之規定處斷。
中華民國刑法第217條
偽造印章、印文或署押，足以生損害於公眾或他人者，處3年以
下有期徒刑。
盜用印章、印文或署押，足以生損害於公眾或他人者，亦同。
中華民國刑法第339條
意圖為自己或第三人不法之所有，以詐術使人將本人或第三人之
物交付者，處5年以下有期徒刑、拘役或科或併科1千元以下罰金
。
以前項方法得財產上不法之利益或使第三人得之者，亦同。
前二項之未遂犯罰之。
附表一：
┌──┬──────────┬────────────────┐
│編號│犯罪事實            │所犯罪名及宣告刑                │
│    │                    │                                │
├──┼──────────┼────────────────┤
│ 1  │如事實欄一所載之犯罪│陳竑維行使偽造私文書，足以生損  │
│    │事實                │害於公眾及他人，處有期徒刑肆月  │
│    │                    │，如易科罰金，以新臺幣壹仟元折  │
│    │                    │算壹日。如附表二編號4 所示之偽  │
│    │                    │造「陳亦偉」署名貳枚均沒收。    │
│    │                    │                                │
├──┼──────────┼────────────────┤
│    │如事實欄二所載之犯罪│陳竑維意圖為自己不法之所有，以  │
│ 2  │事實                │詐術使人將本人之物交付，處有期  │
│    │                    │徒刑月，如易科罰金，以新台幣  │
│    │                    │壹仟元折算壹日。                │
├──┼──────────┼────────────────┤
│    │如事實欄三所載之犯罪│陳竑維意圖為自己不法之所有，以  │
│    │事實                │詐術使人將本人之物交付，處有期  │
│ 3  │                    │徒刑貳月，如易科罰金，以新台幣  │
│    │                    │壹仟元折算壹日。                │
│    │                    │                                │
├──┼──────────┼────────────────┤
│    │如事實欄四所載之犯罪│陳竑維偽造署押，足以生損害於公眾│
│ 4  │事實                │及他人，處有期徒刑貳月，如易科罰│
│    │                    │金，以新臺幣壹仟元折算壹日。如附│
│    │                    │表二編號1 至編號3 所示之偽造「陳│
│    │                    │昕瑋」署押共伍枚均沒收。        │
│    │                    │                                │
└──┴──────────┴────────────────┘
附表二：
┌──┬───────┬───────────┬─────┐
│編號│   偽造署押之 │  應沒收之偽造署押種類│ 附註     │
│    │   文件名稱   │  及數量              │          │
│    │              │                      │          │
├──┼───────┼───────────┼─────┤
│ 1  │基隆市警察局第│「陳昕瑋」之署名2枚   │臺灣基隆地│
│    │一分局100 年6 │                      │方法院檢察│
│    │月23日調查筆錄│                      │署100 年度│
│    │              │                      │偵字第3118│
│    │              │                      │號卷第4 頁│
│    │              │                      │、第5 頁反│
│    │              │                      │面        │
├──┼───────┼───────────┼─────┤
│    │基隆市警察局第│「陳昕瑋」之署名2枚   │臺灣基隆地│
│ 2  │一分局扣押筆錄│                      │方法院檢察│
│    │              │                      │署100 年度│
│    │              │                      │偵字第3118│
│    │              │                      │號卷第14頁│
│    │              │                      │反面、第15│
│    │              │                      │頁        │
├──┼───────┼───────────┼─────┤
│    │基隆市警察局第│「陳昕瑋」之署名1枚   │臺灣基隆地│
│ 3  │一分局扣押物品│                      │方法院檢察│
│    │目錄表        │                      │署100 年度│
│    │              │                      │偵字第3118│
│    │              │                      │號卷第16頁│
├──┼───────┼───────────┼─────┤
│ 4  │合作投資協議書│「陳亦偉」之署名2枚   │臺灣基隆地│
│    │              │                      │方法院檢察│
│    │              │                      │署100 年度│
│    │              │                      │偵字第3118│
│    │              │                      │號卷第24頁│
└──┴───────┴───────────┴─────┘